【裁判字號】    99,監宣,65
【裁判日期】    990430
【裁判案由】    監護宣告
【裁判全文】
臺灣臺南地方法院民事裁定              99年度監宣字第65號
聲  請  人  甲○○
上列聲請人聲請對丙○○為監護宣告事件，本院裁定如下：
    主    文
宣告丙○○（女，民國○○年○月○○日生，身分證統一編號：Ｚ0000
00000號，住臺南縣麻豆鎮安東里7鄰安業73號）為受監護宣告之
人。
選定聲請人甲○○（民國○○年○○月○日生，身分證統一編號：Ｚ00
0000000號，住臺南縣麻豆鎮安東里7鄰安業73號）為受監護宣告
之人丙○○之監護人。
指定乙○○（民國○○年○月○○日生，身分證統一編號：Ｚ00000000
0號，住臺南縣麻豆鎮安東里7鄰安業73號）為會同開具財產清冊
之人。
聲請程序費用由受監護宣告之人丙○○負擔。
    理    由
一、按對於因精神障礙或其他心智缺陷，致不能為意思表示或受
    意思表示，或不能辨識其意思表示之效果者，法院得因本人
    、配偶、四親等內之親屬、最近一年有同居事實之其他親屬
    、檢察官、主管機關或社會福利機構之聲請，為監護之宣告
    ，民法第14條第1項定有明文。次按受監護宣告之人應置監
    護人。法院為監護之宣告時，應依職權就配偶、四親等內之
    親屬、最近一年有同居事實之其他親屬、主管機關、社會福
    利機構或其他適當之人選定一人或數人為監護人，並同時指
    定會同開具財產清冊之人，民法第1110條、第1111條第1項
    亦定有明文。
二、本件聲請意旨略以：聲請人為丙○○（女，民國○○年○月○○
    日生，身分證統一編號：Ｚ000000000號，住臺南縣麻豆鎮安
    東里7鄰安業73號）之次子，丙○○自小因病造成智能不足
    ，已不能為意思表示或受意思表示，聲請人為此爰聲請對丙○○為監護宣告。又丙○○與長子乙○○、次子即聲請人甲○○同住，丙○○平常即是由乙○○及聲請人共同照顧，為
    此爰聲請鈞院選定聲請人為丙○○之監護人，並指定乙○○
    為會同開具財產清冊之人等語。
三、經查：
  （一）聲請人係丙○○之兒子，業據其提出戶籍謄本1件在卷
        可憑，揆諸上開規定，本件聲請人聲請對丙○○為監護
        之宣告，自屬有據。
  （二）又聲請人主張丙○○自小因病造成智能不足，已不能為
        意思表示或受意思表示之事實，業據聲請人提出丙○○
        之能力概述表1件、中華民國殘障手冊影本1件為證，且
        本院於99年4月2日於財團法人臺灣省私立台南仁愛之家
        附設精神療養院醫師施仁雄面前訊問丙○○，丙○○對
        問話無法回答，又鑑定醫師對丙○○為精神鑑定結果認
        ：「一般醫學檢查：個案外表呈癡傻狀態，對問話無法
        回答，簡易日常生活可自理，其餘須別人協助。精神檢
        查方面：個案的注意力、判斷能力、對人、時、地的定
        向感、記憶能力、計算能力及抽象思考能力均有明顯缺
        失。並有因心智缺陷，致不能為意思表示或受意思表示
        ，亦不能辨識其意思表示之效果者。鑑定判定：基於受
        鑑定人有智能障礙致不能為意思表示或受意思表示，不
        能辨識其意思表示之效果，且接受治療後回復可能性甚
        低，因而不能管理自己財產，可為監護宣告。」等語，
        有本院99年4月2日監護宣告訊問筆錄1件在卷可憑，是
        聲請人聲請對丙○○為監護宣告為有理由，應予准許。
四、次查，受監護宣告人丙○○之配偶李春已死亡，受監護宣告
    人丙○○僅生育長子乙○○、次子即聲請人甲○○二名兒子
    ，且受監護宣告人丙○○與乙○○及聲請人同住，由乙○○
    及聲請人共同照顧，受監護宣告人丙○○之長子乙○○與侄
    子、侄女李清賢、李麗珠、李麗珍、李麗蜜共同組成親屬會
    議，推定由聲請人擔任受監護宣告人丙○○之監護人等情，
    業經聲請人陳明在卷可按，並有戶籍謄本數件、親屬團體會
    議紀錄1件附卷可憑，堪予認定。本院審酌聲請人係受監護
    宣告人丙○○之次子，與受監護宣告人丙○○關係最為親近
    ，且為受監護宣告人丙○○之照顧者之一，其有意願擔任丙○○之監護人，丙○○之親屬亦同意由聲請人擔任丙○○之
    監護人，因認由聲請人擔任丙○○之監護人，最能符合丙○○之最佳利益，為此爰選定聲請人為受監護宣告人丙○○之
    監護人；又乙○○係受監護宣告人丙○○之長子，衡情乙○○應會本於受監護宣告之人丙○○之最佳利益，與監護人共
    同開具財產清冊，且乙○○亦表示願擔任會同開具財產清冊
    之人，是爰指定乙○○為會同開具財產清冊之人，以利監護
    事宜之執行。
五、依民事訴訟法第608條第1項，裁定如主文。
中    華    民    國    99    年    4     月    30    日
                   家事法庭   法  官  葉惠玲
以上正本係照原本作成。
如不服本裁定關於選定監護人及指定會同開具財產清冊之人等部
分，應於送達後十日內向本院提出抗告狀，並繳納抗告費新臺幣
1,000元；其餘關於宣告監護之部分，不得抗告。
中    華    民    國    99    年    4     月    30    日
                              書記官  謝麗首

司法院資訊處製作；財團法人民間司法改革基金會備份。
